# 请教陈版-公司债券

提问人：alisonli123 时间：2012-03-16 20:13:27
发行公司债券的关键日期如下： T-2，公告日，募集说明书、发行公告刊登（含利率区间）； T-1，询价簿记日，该日结束前确定发行最终利率； T to T+2，发行首日，公告利率区间，正式开始发售债券,催缴投资者认购款； T+3，募集资金足额，将扣除费用的募集资金净额划付发行人，将债券划付各机构投资者账户； T+5，之前募集资金不足，主承销商启动余额包销责任，将募集资金净额划付发行人。
请教起息日为发行日即T-2日，这样确认债券负债义务应在何时？在T-2日确认负债，同时确认对券商的应收是否恰当？

回答人：chenyiwei
理论上应当在T+2日投资者缴款结束后确认该笔应付债券，因为对于未在截止时点之前缴款的投资者，发行人对其不负有债务，此处的“催缴”也没有一般债权债务关系中的强制性。只有到T+2日缴款之后，发行人与投资者之间的债权债务关系才确立。 当然，还需要进一步关注：（ 1 ）相关法律法规和协议、合同对于债券相关法律关系的成立有无特殊约定；（ 2 ）有效申购款在券商的指定收款帐户停留期间，如果出现灭失等意外事件，应当是由投资者向券商索赔（与发行人无关），还是投资者仍可向发行人索赔，发行人再向券商索赔？